【裁判字號】    99,簡,4
【裁判日期】    990420
【裁判案由】    第三人異議之訴
【裁判全文】
臺灣臺中地方法院民事判決  99年度簡字第4號
原      告  甲○○
訴訟代理人  丁○○
被      告  丙○○
上列當事人間第三人異議之訴事件，本院於中華民國99年4月6日
言詞辯論終結，判決如下：
    主      文
原告之訴駁回。
訴訟費用由原告負擔。
    事實及理由
一、按不變更訴訟標的，而補充或更正事實上或法律上之陳述者
    ，非為訴之變更或追加，民事訴訟法第256條定有明文。原
    告提起本件訴訟，原聲明求為：「鈞院98年度司執字第5528
    1號債務假扣押執行事件，就原告所有所為之查封程序予以
    撤銷」之判決，嗣於訴狀送達被告後，於民國99年3月9日言
    詞辯論期日，就聲明補充及更正求為：「鈞院98年度司執字
    第55281號強制執行事件就原告所有如附表所示物品所為之
    強制執行程序應予撤銷」之判決，核為補充及更正事實上之
    陳述，非為訴之變更或追加，合於民事訴訟法第256條之規
    定，應予准許，合先敘明。
二、原告主張：被告為訴外人丁○○之債權人，以鈞院98年度司
    執字第55281號強制執行事件，就門牌號碼臺中縣梧棲鎮○○路○段277巷28號10樓之1房屋內包括如附表所示之動產為
    指封。嗣經鈞院就現場指封之BENQ電視1台予以啟封，現尚
    查封之物品詳如附表所示。如附表所示動產係原告於97年12
    月23日向訴外人林宜慧購買上開房屋時屋內固有之陳設，並
    非訴外人丁○○個人所有之物。原告為系爭動產之所有權人
    ，自得排除本件強制執行。爰依強制執行法第15條規定提起
    第三人異議之訴，並聲明：鈞院98年度司執字第55281號強
    制執行事件就原告所有如附表所示物品所為之強制執行程序
    應予撤銷。
三、被告抗辯：無憑據證明如附表所示動產係原告所有之物，且
    訴外人丁○○於該址內擔任戶長甚久，該戶內查封之動產屬
    訴外人丁○○即該戶內戶長所有，自得予以強制執行。並聲
    明：原告之訴駁回。
四、兩造不爭執之事實：
    被告於98年11月5日以本院97年度司票字第10630號本票裁定
    為執行名義，以訴外人丁○○為債務人向本院聲請強制執行
    。經本院以98年度司執字第55281號給付票款執行事件執行
    ，被告於98年12月1日上午10時引導至臺中縣梧棲鎮○○路
    ○段277巷28號址，就該址內包括如附表所示之動產為指封
    。嗣經本院就現場指封之BENQ電視1台予以啟封，現於現場
    尚查封之物品詳如附表所示。
五、得心證之理由：
    本件兩造厥有爭執者，為系爭動產是否為原告所有？經查：
(一)按第三人就執行標的物有足以排除強制執行之權利者，得於
    強制執行程序終結前，向執行法院對債權人提起異議之訴，
    強制執行法第15條前段固有明文。惟按強制執行法第15條所
    謂就執行標的物有足以排除強制執行之權利者，係指對於執
    行標的物有所有權、典權、留置權、質權存在情形之一者而
    言，最高法院亦著有68年台上字第3190號判例意旨足資參照
    。再按當事人主張有利於己之事實者，就其事實有舉證之責
    任，民事訴訟法第277條前段亦有明文。又請求履行債務之
    訴，原告就其所主張債權發生原因之事實，有舉證之責任
    ，最高法院亦著有28年上字第1920號判例意旨可資參照。是
    知主張就執行標的物有足以排除強制執行之所有權者，自應
    就其主張盡其舉證之責任。原告主張如附表所示之動產係門
    牌號碼臺中縣梧棲鎮○○路○段277巷28號10樓之1建物內固
    有陳設等情，固據原告提出土地登記謄本、建物登記謄本為
    證，並據原告提出證明書及土地建築改良物買賣所有權移轉
    契約書附於本院98年度司執字第55281號給付票款執行事件
    卷內為憑，復聲請訊問證人乙○○。惟查：(1)、上開建物係
    屬不動產，如附表所示物品係屬動產，二者各有獨立之物權
    ，如附表所示之動產縱為門牌號碼臺中縣梧棲鎮○○路○段
    277巷28號10樓之1建物內固有陳設，亦難遽認如附表所示動
    產即同屬該建物所有權人所有。原告以如附表所示動產為門
    牌號碼臺中縣梧棲鎮○○路○段277巷28號10樓之1建物內固
    有陳設為由，遽主張為該建物所有權人之原告就該動產即有
    所有權，已屬無據。(2)、依上開土地登記謄本、建物登記謄
    本、及土地建築改良物買賣所有權移轉契約書所示，僅能認
    上開建物係屬何人所有，並未能遽認於該建物內如附表所示
    之動產係屬何人所有。再依上開建物登記謄本所示，上開建
    物係原告與訴外人周佳姿2人於98年1月13日以於97年12月23
    日買賣為原因移轉登記為共有，其應有部分各為2分之1，依
    土地建築改良物買賣所有權移轉契約所示，承買人係甲○○
    、周佳姿2人於97年12月23日向訴外人林宜慧買受系爭建物
    ，上開證明書亦載：「茲證明甲○○等二人於97年12月23日
    向林宜慧購買房屋乙棟」等內容，是系爭建物係以原告與訴
    外人周佳姿2人為承買人名義共同承買，並受移轉登記應有
    部分各為2分之1，原告主張系爭建物係其1人所買，並其1人
    即為該建物內如附表所示動產之所有權人，亦與事實不符，
    亦無可採。又雖證人乙○○於本院證述：「查封的物品都是
    當時買房子時就有，：：東西應該是要送給甲○○1個人」
    云云。惟該證人並證述：「丁○○是代理他兒子出面要購買
    ，只有他兒子一個人要購買，所以後來房子也是登記給他兒
    子一個人」云云。然如前述，系爭建物係以原告與訴外人周
    佳姿2人為承買人名義共同登記為所有權人，其應有部分各
    為2分之1，與證人乙○○上開證述係甲○○1人購買及登記
    情節不符，已難認該證人之證言與事實相符，該證人之證言
    ，已無可採。再該證人代理原出賣人即其女兒林宜慧所出具
    之上開證明書，顯亦係配合上開依土地建築改良物買賣所有
    權移轉契約所示買賣情節而書立，亦無可信。證人乙○○之
    證言既不可信，已無從憑認如附表所示動產為原告所有。再
    該證人並又證述：「我也沒有指定說要送給誰」等情，更難
    憑該證人之證言認如附表所示動產係原告所有。是原告就如
    附表所示動產為其所有之主張，既未另舉證以實其說，已難
    認其主張為真實。(3)、被告抗辯訴外人丁○○於該址內擔任
    戶長甚久等情，亦有原告提出之戶籍謄本可證。依上開戶籍
    謄本所示，原告與訴外人周佳姿於97年12月23日向訴外人林
    宜慧購買上開房屋，訴外人丁○○即原已為上開房屋之戶長
    ，於98年12月1日始辭退變更戶長為原告，但訴外人丁○○
    之戶籍仍設於上開房屋內，而原告於買賣房屋當時戶籍係設
    於「臺中縣梧棲鎮○○路○段734巷2號洪武智戶內」，並非
    居住於上開房屋，原告係後於98年1月23日始遷入上開房屋
    ，堪認被告上開抗辯為真實。再上開證人乙○○於本院並證
    述：「是我女兒的房子賣掉，：：是丁○○去買的，丁○○
    去買的房子，為何登記給甲○○我不清楚，查封的物品都是
    當時買房子時就有，當時已經說好東西都有送給買受人，我
    也沒有指定說要送給誰，就是送給買房子的人，我是送給買
    房子的人」；「（買房子的價金是誰付的？）：：錢也是丁○○支付的」等語。是如附表所示動產既原為訴外人林宜慧
    所有，並將該動產贈與給實際購買上開房屋並居住於該房屋
    內之人，訴外人丁○○並為實際出面購買該房屋之人，並實
    際居住於買得上開房屋內，並為戶長，亦堪認如附表所示之
    動產係訴外人丁○○因實際購買上開房屋而受贈為所有。再
    徵之原告於98年度司執字第55281號強制執行事件，本院在
    98年12月1日於上開房屋實施查封程序時在場，並表示：其
    設立公司於同一戶，並出示公司事業營利登記證，復經本院
    請原告指明辦公處所之範圍，於範圍外予以查封，亦有該日
    查封筆錄附於上開執行卷內可憑。原告亦未在本院對如附表
    所示動產實施查封程序時當場表示為其所有而提出異議。原
    告既未於98年12月1日執行當日，提出異議，卻旋於同日與
    其母即為執行債務人之丁○○，由丁○○辭退該房屋戶內戶
    長，變更原告為戶長，顯欲避免執行債務人丁○○之財產遭
    執行，更徵如附表所示動產確為執行債務人丁○○所有無訛
    。
(二)綜上所述，非但未能認如附表所示動產為原告所有，且更應
    認如附表所示動產乃訴外人丁○○所有。原告就如附表所示
    之物既無所有權存在，其主張依強制執行法第15條之規定，
    訴請本院98年度司執字第55281號強制執行事件就原告所有
    如附表所示物品所為之強制執行程序應予撤銷，即無理由，
    應予駁回。
六、本件事證已臻明確，兩造其餘之主張、陳述、攻擊防禦方法
    及舉證，均對本判決之結果不生影響，爰不一一論述，亦附
    敘明。
七、訴訟費用負擔之依據：民事訴訟法第78條。
中    華    民    國    99    年    4     月    20    日
                  民事第二庭    法  官  陳秋月
正本係照原本作成。
如對本判決上訴，須於判決送達後20日內向本院提出上訴狀。
中    華    民    國    99    年    4     月    20    日
                                書記官  廖曉鐘
附表：
┌───┬─────────┬───┬───┬───────────┐
│編號  │物品名稱          │單位  │數量  │  備註                │
├───┼─────────┼───┼───┼───────────┤
│  1   │電視Toshiba32吋   │ 台   │  1   │                      │
├───┼─────────┼───┼───┼───────────┤
│  2   │音響Panasonic     │ 台   │  1   │                      │
├───┼─────────┼───┼───┼───────────┤
│  3   │冷氣ProTon        │ 台   │  1   │                      │
├───┼─────────┼───┼───┼───────────┤
│  4   │福樂鋼琴          │ 台   │  1   │                      │
├───┼─────────┼───┼───┼───────────┤
│  5   │桌子及椅子(原木)  │ 組   │  1   │（桌子1 張，椅子1張） │
├───┼─────────┼───┼───┼───────────┤
│  6   │冷氣              │ 台   │  1   │  Newave              │
└───┴─────────┴───┴───┴───────────┘

司法院資訊處製作；財團法人民間司法改革基金會備份。
